【裁判字號】    91,交訴,103
【裁判日期】    921226
【裁判案由】    過失致死
【裁判全文】
臺灣板橋地方法院刑事判決                        九十一年度交訴字第一三號
    公  訴  人  臺灣板橋地方法院檢察署檢察官
    被      告  丙○○
    選任辯護人  鍾周亮律師
右列被告因過失致死案件，經檢察官提起公訴（九十年度偵字第一七二四六號），被
告於準備程序進行中就被訴事實為有罪之陳述，經告知簡式審判程序之旨，並聽取當
事人之意見後，本院裁定由受命法官獨任進行簡式審判程序，並判決如左：
    主  文
丙○○從事業務之人，因業務上之過失致人於死，處有期徒刑陸月，如易科罰金以參
佰元折算壹日。緩刑貳年。
    事  實
一、丙○○係營業用小客車司機，為從事駕駛業務之人，於民國九十一年六月二十日
    十八時四十分許，駕駛大吉汽車有限公司所有之車牌號碼二Ｒ─八一二號營業小
    客車，在台北縣土城市○○路五四巷二二弄口，等待進入地下室停車場，然遭自
    稱台北縣中和市○○路四三九號永佳當鋪人員之甲○○及廖孝盛阻擋，欲向丙○○催討其父李春能以上開營業用小客車借款之債務，雙方發生爭執，甲○○並將
    前開營業用小客車之無線電扯斷，且持棒球棒將前開營業用小客車之左後車窗玻
    璃砸破，廖孝盛則將前開營業用小客車右前車門打開，進入車內欲將車輛熄火，
    因見丙○○與甲○○拉扯而突然下車，並未關上車門，丙○○因處於強大壓力下
    ，心理一時產生過度恐懼害怕反應，導致急性壓力反應，致在右前車門並未關閉
    之情況下仍猛踩油門倒車逃跑，丙○○於倒車時本應注意汽車倒車行駛，應顯示
    倒車燈光或手勢後，謹慎緩慢後倒，並應注意其他車輛及行人，而依當時情形，
    天候晴，光線夜間有照明，道路型態為巷弄，路面狀況無缺陷，無障礙物，視距
    良好，惟因處於急性壓力反應下，使其精神反常狀態相較於普通人之平均程度顯
    然減退，惟仍疏未注意後方之行人及停放之機車，即貿然急速倒車，致其車先撞
    擊路邊機車，復撞擊李郭珠梅，再撞擊戊○○，致李郭珠梅受有顱內出血之傷害
    ，經送醫急救後，延至同年月二十一日下午四時四十分許不治死亡。戊○○則受
    有左腳踝之傷害（傷害部分未據告訴）。丙○○於肇事後，於有偵查犯罪職權之
    機關尚不知何人為肇事者前，即主動以電話報警，並已報明其姓名、地點，請警
    方前往處理，自首而接受裁判。
二、案經李郭珠梅之夫乙○○告訴暨臺灣板橋地方法院檢察署檢察官相驗後簽分偵辦
    偵查起訴。
    理  由
一、右揭事實，業據被告丙○○於本院審理時坦承不諱，核與被害人戊○○於警詢、
    檢察官偵訊及本院調查中之證述情節相符，亦與證人甲○○、丁○○於警詢、檢
    察官偵訊及本院調查中證述情節大致相符，此外並有道路交通事故調查報告表乙
    紙、現場及車損相片三十一幀等件在卷可稽，足徵被告自白與事實相符。而被害
    人李郭珠梅確因本件車禍死亡，亦經臺灣板橋地方法院檢察署檢察官督同法醫師
    相驗明確，製有勘驗筆錄、相驗屍體證明書、驗斷書各乙紙等件在卷足憑。按汽
    車倒車行駛，應顯示倒車燈光或手勢後，謹慎緩慢後倒，並應注意其他車輛及行
    人，道路交通安全規則第一百十條第二款（起訴書誤載為第一百十條第二項）定
    有明文。而依卷附之道路交通事故調查報告表所載，肇事當時狀況，天候晴，光
    線夜間有照明，道路型態為巷弄，路面狀況無缺陷，無障礙物，視距良好，又無
    不能注意之情事，被告倒車行駛時自應注意後方之行人及停放之機車，竟疏未注
    意後方行人及停放之機車，即貿然急速倒車，致撞擊被害人李郭珠梅，使被害人
    受有顱內出血之傷害，經送醫急救，延至同年月二十一日下午四時四十分許不治
    死亡，其係應注意能注意而不注意上開規定，以致被害人死亡結果，被告顯有過
    失。又被害人確因本件車禍顱內出血致死，已如前述，被告前開過失行為與被害
    人之死亡結果顯然具有相當因果關係。本件事證明確，被告犯行洵堪認定。
二、經查被告為營業小客車司機，為從事駕駛業務之人，有被告之中華民國交通部製
    發汽車駕駛執照及前開車牌號碼二Ｒ─八一二號營業小客車行車執照各乙紙附卷
    可憑。而刑法上所謂業務係指以反覆同種類行為為目的之社會活動而言，至於其
    報酬之有無，是否以營利為目的，均非所問，只須其具有反覆繼續性，即足當之
    ，又從事業務之人，對於一定危險之認識能力，較一般人為強，故法律上課以較
    高之注意義務，換言之，其避免發生一定危險之期待可能性亦較常人為高，故其
    違反注意義務之可責性自亦較重，職業駕駛人既係從事駕駛業務之人，而為駕駛
    行為，縱使在非營業之狀態，仍不失為業務上行為之性質，其發生車禍，自應論
    以業務過失論處。則被告駕駛營業用小客車欲進入停車場，仍屬業務上之行為。
    核其所為，係犯刑法第二百七十六條第二項之從事業務之人因業務上之過失致人
    於死罪。其於肇事後，於有偵查犯罪職權之機關尚不知何人為肇事者前，即主動
    以電話報警，並已報明其姓名、地點，請警方前往處理等情，有台北縣政府警察
    局偵辦交通事故案件「涉嫌人是否自首」調查表乙紙附卷可稽，前開道路交通事
    故調查報告表上亦記載被告為報案人，則被告已合於自首之要件，應依刑法第六
    十二條減輕其刑。而本院囑託行政院國軍退除役官兵輔導委員會台北榮民總醫院
    就被告肇事當時之精神狀態為鑑定，經鑑定結果認，被告案發前及鑑定時並無重
    大精神疾病，被告案發當時精神狀態應為因處於強大壓力下，心理一時產生過度
    恐懼害怕反應，以致造成案發當時之行為（倒車逃跑），應符合「急性壓力反應
    」之精神科診斷，應屬非病（非重大精神疾病）的一時精神（心理）反常，精神
    反常狀態並達於相較於普通人之平均程度顯然減退之程度，有該醫院九十二年九
    月二十二日北總精字第０九二００二七三一０號函及所附之精神鑑定報告及九十
    二年十月二十日北總精字第０九二００一一七七七號函各乙紙附卷可參，從而被
    告案發當時之精神狀態應達於精神耗弱之狀態，爰依刑法第十八條第二項之規定
    遞減輕其刑。爰審酌被告過失之程度、肇事當時情形、犯後尚有悔悟態度良好等
    一切情狀，量處如主文所示之刑，並諭知易科罰金之折算標準。又被告前未曾受
    有期徒刑以上刑之宣告，有卷附之臺灣高等法院被告全國前案紀錄表乙紙可按，
    其因過失犯罪，且與被害人家屬達成和解，有和解書及公證書影本各乙紙可憑，
    經此起訴審判，當知所警惕，信無再犯之虞，本院認所宣告之刑以暫不執行為適
    當，併諭知緩刑二年，以啟自新。
據上論斷，應依刑事訴訟法第二百七十三條之一第一項、第二百九十九條第一項前段
，刑法第二百七十六條第二項、第十八條第二項、第六十二條前段、第四十一條第一
項前段、第七十四條第一款，罰金罰鍰提高標準條例第一條前段、第二條，判決如主
文。
本案經檢察官黃正綱到庭執行職務。
中     華     民     國     九十二     年    十二      月    二十六     日
                                  臺灣板橋地方法院交通法庭
                                    法  官   張   宏   節
右正本證明與原本無異。
如不服本判決，應於判決送達後十日內向本院提出上訴狀。
                                    書記官   李   淑   秋
中     華     民     國    九十二     年    十二      月      三十     日
附錄本案論罪科刑法條全文
刑法第二百七十六條：
因過失致人於死者，處二年以下有期徒刑、拘役或二千元以下罰金。
從事業務之人，因業務上之過失犯前項之罪者，處五年以下有期徒刑或拘役，得併科
三千元以下罰金。


司法院資訊處製作；財團法人民間司法改革基金會備份。
